【裁判字號】    97,訴緝,2
【裁判日期】    970131
【裁判案由】    偽造文書等
【裁判全文】
臺灣嘉義地方法院刑事判決               97年度訴緝字第2號
公  訴  人  臺灣嘉義地方法院檢察署檢察官
被      告  乙○○
上列被告因偽造文書等案件，經檢察官提起公訴（九十五年度偵
緝字第六九三號），本院合議庭裁定由受命法官以簡式程序進行
審理，判決如下：
    主  文
乙○○行使偽造私文書，足以生損害於他人，處有期徒刑肆月，
如易科罰金，以銀元參佰元折算壹日，減為有期徒刑貳月，如易
科罰金，以銀元參佰元折算壹日。如附表二所示之署押，均沒收
。
    事  實
一、乙○○明知自己負債甚多，經濟困難，且難再以其本人之名
    義申辦現金卡，未經其前妻丙○○同意（二人於民國九十四
    年十二月二十三日離婚、九十五年一月四日登記），竟意圖
    為自己不法所有，基於行使偽造私文書之犯意及基於詐欺之
    概括犯意，於民國九十四年三月二十九日，偽造如附表二所
    示「丙○○」之署押，偽填台新國際商業銀行股份有限公司
    （下稱台新銀行）story現金卡申請書，向台新銀行冒名申
    辦現金卡以行使，使台新銀行陷於錯誤而於同年四月二十七
    日及同年月二十八日分別核發卡號00000000000000號現金卡
    一張及密碼函一張，並郵寄至乙○○所指定之帳單地址由乙
    ○○收受，均足生損害於丙○○及台新銀行現金卡資料管理
    之正確性。乙○○於取得該現金卡後，乙○○連續於附表一
    所示日期，持該現金卡至如附表一所示銀行自動櫃員機前，
    插入該現金卡，鍵入密碼及金額預借現金，使該銀行所設自
    動付款設備，認其係有正當權源持卡人，以該不正方法由該
    等自動付款設備取得如附表一所示屬於該付款銀行之現金共
    計新臺幣（下同）十五萬元（嗣後僅償還六千九百元，尚欠
    十四萬三千一百元），足以生損害於台新銀行對於現金卡客
    戶管理之正確性。嗣經丙○○發現其遭人冒名申請現金卡而
    報警處理，始知上情。
二、案經台新銀行訴由臺灣嘉義地方法院檢察署檢察官偵查起訴
    。
    理  由
一、訊據被告乙○○對上開事實均坦承不諱（見本院卷第23頁、
    第24頁、第54頁至第56頁），核與證人即告訴人台新銀行代
    理人甲○○及證人丙○○偵查中之指訴情節相符，並有台新
    銀行現金卡申請書影本、聲明書、報案三聯單各乙份、嘉義
    郵局投遞股之掛號簽收清單二張、被告冒用及還款明細表一
    張及被告之全戶戶籍資料查詢結果乙份在卷可佐，均足徵被
    告上開自白確與事實相符，應堪採信。是本件事證明確，被
    告上開犯行堪以認定，應依法論科。
二、按文書為表現足以證明法律上權利義務或事實，或足以產生
    法律上權利關係或事實之意思表示。被告於該現金卡申請書
    之上偽簽「丙○○」之署押，以偽造完成現金卡申請書之私
    文書後持之行使之行為，自足以生損害於公眾及他人，核其
    所為係犯刑法第二百十六條、第二百十條之行使偽造私文書
    罪。而被告偽造署押，係偽造偽造私文書之階段行為；另其
    偽造私文書後持以行使，其偽造私文書之低度行為，應為行
    使偽造私文書之高度行為所吸收，均不另論罪。又被告意圖
    為自己不法之所有，佯以「丙○○」之身分，持上開偽造之
    私文書向台新銀行行使，致該行人員誤認其為「丙○○」本
    人，而陷於錯誤交付該現金卡及密碼函，核其所為，係犯刑
    法第三百三十九條第一項之詐欺取財罪。另被告意圖為自己
    不法之所有，持其冒用「丙○○」名義申辦之各該現金卡，
    以輸入該現金卡之密碼指令之不正方式，自銀行自動櫃員機
    之自動付款設備取如附表一所示現金，核其所為，係犯刑法
    第三百三十九條之二第一項以不正方法由自動付款設備取得
    他人之物罪。
三、次按行為後法律有變更者，適用行為時之法律。但行為後之
    法律有利於行為人者，適用最有利於行為人之法律，此為刑
    法第二條第一項所揭示法律變更從舊從輕原則。查：
  （一）關於罰金刑貨幣單位由銀元修正為新臺幣之法律適用，
        因九十五年七月一日修正公布施行之刑法施行法第一條
        之一增訂「（第一項）中華民國九十四年一月七日刑法
        修正施行後，刑法分則編所定罰金之貨幣單位為新臺幣
        。（第二項）九十四年一月七日刑法修正時，刑法分則
        編未修正之條文定有罰金者，自九十四年一月七日刑法
        修正施行後，就其所定數額提高為三十倍。但七十二年
        六月二十六日至九十四年一月七日新增或修正之條文，
        就其所定數額提高為三倍」，而刑法第三百三十九條第
        一項，自七十二年六月二十六日（即罰金罰鍰提高標準
        條例修正公布日）迄今均未修正，其罰金之法定刑為「
        一千元」（貨幣單位為「銀元」），刑法第三百三十九
        條之二，則為八十六年十月八日修正公布，其罰金之法
        定刑為「一萬元」（貨幣單位為「銀元」），其中刑法
        第三百三十九條第一項再依罰金罰鍰提高標準條例第一
        條前段規定罰金刑提高十倍為「銀元一萬元」，依現行
        法規所定貨幣單位折算新臺幣條例規定折算為「新臺幣
        三萬元」，而刑法第三百三十九條之二第一項亦折算為
        「新臺幣三萬元」；又於刑法施行法第一條之一施行日
        （即九十五年七月一日）後，刑法三百三十九條第一項
        、刑法第三百三十九條之二第一項，所定罰金之貨幣單
        位均改為「新臺幣」，就其所定數額分別提高三十倍及
        三倍，均為「新臺幣三萬元」，是刑法施行法第一條之
        一施行後，罰金刑貨幣單位雖有「新臺幣」之更異，惟
        適用結果之罰金額度則無二致，就罰金法定刑提高之「
        刑罰權規範內容」並無利或不利變更，自不生新舊法之
        比較問題。
  （二）被告行為後刑法第三十三條第五款關於「罰金：一元以
        上」規定，修正公布為「罰金：新臺幣一千元以上，以
        百元計算之」，刑法法定本刑中列有罰金刑者，其法定
        最低度罰金刑因之提高，涉及科刑規範變更，自有新舊
        法比較必要（最高法院九十五年第八次刑事庭會議決議
        參照），比較結果，以舊法有利於行為人，應適用舊法
        規定定其罰金部分之法定刑。
  （三）被告行為後，刑法第五十六條連續犯、第五十五條前段
        牽連犯之規定，業於九十五年七月一日刪除並施行，被
        告修正施行前犯行，因行為後連續犯、牽連犯規定廢止
        ，影響刑罰利或不利法律效果，屬法律變更，依新法第
        二條第一項前段規定比較新、舊法結果，應適用較有利
        於被告之行為時舊法論以連續犯、牽連犯，至九十五年
        七月一日修正施行後發生之行為，該部分則不能論以連
        續犯、牽連犯（最高法院九十五年第八次刑事庭會議決
        議參照）。本件被告先後多次以不正方法由自動付款設
        備取得他人之物犯行，時間緊接，所犯為犯罪構成要件
        相同之罪名，顯係基於概括犯意反覆為之，依修正前刑
        法第五十六條規定，為連續犯，應以一罪論，並加重其
        刑。又被告所犯之前揭各罪之間，依修正前刑法第五十
        五條規定，有方法目的之牽連關係，應從一重之刑法第
        二百十六條行使偽造私文書罪處斷。
  （四）刑法「罰金刑加減」規定，將舊法「僅加減其最高度」
        規定（刑法第六十八條），改為「最高度及最低度同加
        減之」（刑法第六十七條），罰金法定刑之加減範圍有
        所變更，屬刑罰權科刑規範變更，自有新舊法比較必要
        ，經比較結果，於有加重事由時，舊法最低度刑未同加
        ，對被告較為有利；是被告所犯詐欺取財罪、以不正方
        法由自動付款設備取得他人之物罪部分，均應適用舊法
        加重其罰金刑。
  （五）被告行為時之易科罰金折算標準，依修正前刑法第四十
        一條第一項前段規定：「犯最重本刑為五年以下有期徒
        刑以下之刑之罪，而受六個月以下有期徒刑或拘役之宣
        告，因身體、教育、職業、家庭之關係或其他正當事由
        ，執行顯有困難者，得以一元以上三元以下折算一日，
        易科罰金。」及修正前罰金罰鍰提高標準條例第二條前
        段（現已刪除）規定，就其原定數額提高為一百倍折算
        一日，應以銀元三百元折算一日，經折算為新臺幣後，
        應以新臺幣九百元折算為一日。惟九十五年七月一日修
        正公布施行之刑法第四十一條第一項前段規定：「犯最
        重本刑為五年以下有期徒刑以下之刑之罪，而受六個月
        以下有期徒刑或拘役之宣告者，得以新臺幣一千元、二
        千元或三千元折算一日，易科罰金。」比較修正前後之
        易科罰金折算標準，以九十五年七月一日修正公布施行
        前之規定，較有利於被告，依刑法第二條第一項前段之
        規定，應適用修正前刑法第四十一條第一項前段及修正
        前罰金罰鍰提高標準條例第二條前段規定，定其折算標
        準。
四、至公訴意旨雖未論及被告上開刑法三百三十九條第一項詐欺
    取財之罪名，惟上開刑法三百三十九條第一項詐欺取財部分
    （即詐得該張現金卡及密碼函）事實業於起訴書犯罪事實欄
    有所載明，且與檢察官原起訴罪名間，亦有修正前刑法第五
    十五條之牽連犯之裁判上一罪關係，並經本院於審判時踐行
    罪名告知，且進行實質之調查，本院自均得併予審究，附此
    敘明。
五、爰審酌被告尚無前科之素行、國校畢業之智識程度，因健康
    情形欠佳而陷於經濟困窘，始冒名申辦現金卡犯罪之動機及
    手段，並衡酌其對社會金融秩序所生損害及所詐得財物之金
    額，以及被告於本院審理時坦承犯行，態度尚稱良好等一切
    情狀，量處如主文所示之刑，並諭知易科罰金之折算標準，
    以資懲儆。又被告本件犯罪時間，在九十六年四月二十四日
    以前，復無不得減刑之例外情形，合於中華民國九十六年罪
    犯減刑條例第二條第一項第三款之規定，爰依上開條例減其
    宣告刑二分之一後為有期徒刑二月，並諭知易科罰金之折算
    標準。
六、如附表二所示被告所偽造「丙○○」之署押，不問屬於被告
    與否，均應依刑法第二百十九條宣告沒收。至被告冒用被害
    人「丙○○」名義所申請之現金卡，依現金卡約定條款之規
    定，該現金卡均屬發卡銀行所有，均非被告所有，爰不予宣
    告沒收，附此敘明。
據上論斷，應依刑事訴訟法第二百七十三條之一第一項、第二百
九十九條第一項前段，刑法第二條第一項前段、第五十六條（修
正前）、第二百十六條、第二百十條、第三百三十九條第一項、
第二項、第三百三十九條之二第一項、第二項、第五十五條（修
正前）、第四十一條第一項前段（修正前）、第二百十九條，刑
法施行法第一條之一第一項、第二項前段、但書，罰金罰鍰提高
標準條例第二條（廢止前），中華民國九十六年罪犯減刑條例第
二條第一項第三款、第七條、第九條，判決如主文。
本案經檢察官陳則銘到庭執行職務。
中    華    民    國    97    年     1    月    31    日
                  刑事第一庭  法  官  曾宏揚
上列正本證明與原本無異。
如不服本判決，應於判決送達後十日內向本院提出上訴狀，上訴
書狀依法應敘述具體理由，如未敘述具體理由者，應於上訴期間
屆滿後二十日內補提理由書於本院（均應附繕本）。告訴人或被
害人如對於本判決不服者，應具備理由請求檢察官上訴，其上訴
期間之計算係以檢察官收受判決正本之日期為準。
中    華    民    國    97    年     1    月    31    日
                              書記官  陳慶昀
附錄本案論罪科刑法條全文：
中華民國刑法第210條
（偽造變造私文書罪）
偽造、變造私文書，足以生損害於公眾或他人者，處 5 年以下有
期徒刑。
中華民國刑法第216條
（行使偽造變造或登載不實之文書罪）
行使第 210 條至第 215 條之文書者，依偽造、變造文書或登載
不實事項或使登載不實事項之規定處斷。
中華民國刑法第339條
（普通詐欺罪）
意圖為自己或第三人不法之所有，以詐術使人將本人或第三人之
物交付者，處5年以下有期徒刑、拘役或科或併科1千元以下罰金
。以前項方法得財產上不法之利益或使第三人得之者，亦同。
前二項之未遂犯罰之。
中華民國刑法第339條之2
（違法由自動付款設備取得他人之物之處罰）
意圖為自己或第三人不法之所有，以不正方法由自動付款設備取
得他人之物者，處3年以下有期徒刑、拘役或1萬元以下罰金。
以前項方法得財產上不法之利益或使第三人得之者，亦同。
附表一：借款明細表
┌──────┬─────────┬─────────┐
│借款日期    │借款金額（新臺幣）│借款自動櫃員機地點│
├──────┼─────────┼─────────┤
│94年4月28日 │2萬元             │嘉義三信          │
├──────┼─────────┼─────────┤
│94年4月28日 │2萬元             │嘉義三信          │
├──────┼─────────┼─────────┤
│94年4月28日 │2萬元             │嘉義三信          │
├──────┼─────────┼─────────┤
│94年4月28日 │3萬元             │台新銀行嘉義分行  │
├──────┼─────────┼─────────┤
│94年4月29日 │2萬元             │台新銀行嘉義分行  │
├──────┼─────────┼─────────┤
│94年4月29日 │3萬元             │台新銀行嘉義分行  │
├──────┼─────────┼─────────┤
│94年5月4日  │5千元             │玉山銀行          │
├──────┼─────────┼─────────┤
│94年5月4日  │3千元             │玉山銀行          │
├──────┼─────────┼─────────┤
│94年5月19日 │2千元             │台新銀行嘉義分行  │
└──────┴─────────┴─────────┘
附表二：申請書上偽造之署押
┌─────────┬───┬───────┐
│ 名        稱     │數量  │備          註│
├─────────┼───┼───────┤
│台新銀行現金卡申請│二枚  │交查卷第31頁  │
│書上偽造之「丙○○│      │              │
│」署押            │      │              │
└─────────┴───┴───────┘


司法院資訊處製作；財團法人民間司法改革基金會備份。
